臺灣高雄地方法院民事裁定　　　　　 100年度消債聲字第89號
聲　請　人
即　債務人　陳曉
代　理　人　蔡淑媛律師
相　對　人　中國信託商業銀行股份有限公司
法定代理人　辜濂松
相　對　人　玉山商業銀行股份有限公司
法定代理人　黃永仁
相　對　人　花旗（臺灣）商業銀行股份有限公司
法定代理人　管國霖
相　對　人　遠東國際商業銀行股份有限公司
法定代理人　洪信德
代　理　人　劉惠齡　　寄新北市.
相　對　人　臺灣新光商業銀行股份有限公司
法定代理人　李增昌
代　理　人　蔡鴻儒
相　對　人　安泰商業銀行股份有限公司
法定代理人　丁予康
相　對　人　永豐商業銀行股份有限公司
法定代理人　邱正雄
代　理　人　王光民
相　對　人　渣打國際商業銀行股份有限公司
法定代理人　曾璟璇
相　對　人　台北富邦商業銀行股份有限公司
法定代理人　韓蔚廷
相　對　人　澳商澳盛銀行集團股份有限公司台北分公司
法定代理人　經天瑞
代　理　人　張順榮
上列當事人間聲請消費者債務清理事件，本院裁定如下：
    主  文
債務人陳曉不免責。
    理  由
一、按法院為終止或終結清算程序之裁定確定後，除別有規定外
    ，應以裁定免除債務人之債務，消費者債務清理條例（下稱
    消債條例）第132 條定有明文。又按債務人有下列各款情形
    之一者，法院應為不免責之裁定，但債務人證明經普通債權
    人全體同意者，不在此限：一於七年內曾依破產法或本條例
    規定受免責；二隱匿、毀損應屬清算財團之財產，或為其他
    不利於債權人之處分；三捏造債務或承認不真實之債務；四
    因浪費、賭博或其他投機行為，致財產顯然減少或負擔過重
    之債務，而生開始清算之原因；五於清算聲請前一年內，已
    有清算之原因，而隱瞞其事實，使他人與之為交易致生損害
    ；六明知已有清算原因之事實，非基於本人之義務，而以特
    別利於債權人中之一人或數人為目的，提供擔保或消滅債務
    ；七隱匿、毀棄、偽造或變造帳簿或其他會計文件之全部或
    一部，致其財產之狀況不真確；八故意於財產及收入狀況說
    明書為不實之記載，或有其他故意違反本條例所定義務之行
    為，亦為消債條例第134 條所明定。
二、經查：
  (一)債務人前聲請清算，經本院民國99年度消債清字第89號裁定
    自98年9 月25日下午4 時起開始清算程序，於清算程序中，
    債務人名下有車牌號碼VK-7950 號汽車1 部及富邦人壽保險
    股份有限公司（下稱富邦人壽）分紅終身壽險之保單，惟該
    汽車年份老舊（17年）早已逾耐用年限而價值非高，如選任
    管理人予以變價，顯難以負擔選任管理人及鑑價等相關費用
    ；富邦人壽保單價值準備金為新臺幣（下同）49,508元，經
    分配各債權人後，債務人名下已無其他財產可供清算程序分
    配，經本院民事執行處98年度司執消債清字第150 號裁定終
    止清算程序確定在案，先予敘明。
  (二)依卷附債務人消費之明細所示，債務人於92年4 月間已分別
    向中國信託商業銀行股份有限公司（下稱中國信託銀行）、
    遠東國際商業銀行股份有限公司（下稱遠東銀行）申請代償
    玉山商業銀行股份有限公司（下稱玉山銀行）、花旗（台灣
    ）商業銀行股份有限公司（下稱花旗銀行）、台北富邦商業
    銀行股份有限公司（下稱富邦銀行）之債務合計265,000 元
    ，顯見債務人於92年4 月間已有返還債務困難之情。債務人
    竟仍持續以預借現金、信用貸款等方式累積債務，於92年10
    月、93年5 月、93年11至12月、94年3 月向澳盛銀行、玉山
    銀行、中國信託銀行、富邦銀行、花旗銀行、新光商業銀行
    股份有限公司、澳商澳盛銀行集團股份有限公司預借現金及
    辦理信用貸款合計856,012 元。此外，債務人自93年4 月起
    至95年4 月止，亦分別持上開銀行所核發之信用卡刷卡消費
    ，內容包含：漢神名店百貨93年4 月16日4,790 元、93 年5
    月27日4,961 元、93年12月30日7,536 元、94年8 月13日7,
    370 元、安泰人壽93年5 月12日23,407元、94年4 月7 日23
    ,407元、95年4 月7 日23,407元、太平洋崇光百貨93年8 月
    26日3,015 元、94年10月13日9,826 元、95年2 月13日16,5
    00元、95年2 月25日11,900元、95年3 月4 日6,050 元、易
    遊網93年10月29日6,150 元、怡和拓展股份有限公司94年2
    月21日6,683 元、特力翠豐股份有限公司94年2 月22日3,16
    5 元、95年1 月24日3,368 元、橡木桶洋酒股份有限公司94
    年3 月14日3,600 元、大樂股份有限公司4,285 元、燦星旅
    遊網旅行社94年4 月15日12 ,526 元、94年9 月12日15,400
    元、94年11月4 日6,199 元、95年2 月16日15,000元、MACR
    O HOME REST 8,263 元、LOUIS VUITTON 8,296 元、立榮航
    空94年4 月29日4,440 元、昇恆昌股份有限公司94年4 月25
    日8,000 元、94年9 月14日10,876元、好市多高雄分公司94
    年5 月1 日3,567 元、94年5 月4 日3,059 元、5 月30日5,
    536 元、花蓮那魯灣旅店94年5 月25日4,000 元、大伊統百
    貨股份有限公司95年1 月30日11,000元、電信資費93年8 月
    25日3,882 元、94年2 月23日4,701 元、94年11月16日3,20
    8 元、95年1 月17日3,133 元、95年4 月13日3,052 元、和
    信電訊94年10月21日4,712 元、JASPAL ROYAL GARDEN PATA
    CHONBURI 3,599元等筆。參照債務人於93、94、95年之申報
    所得分別220,959 元、57,065元、152,625 元，平均每月所
    得約18,413元、4,755 元、12,719元，有稅務電子閘門財產
    所得調件明細表、財政部高雄市國稅局95年度綜合所得稅各
    類所得資料清單在卷可查（消債聲卷第15至16頁、消債清卷
    第23頁）。債務人預借現金之總額及其消費內容，不僅逾越
    一般日常生活花費之限度，更與當時債務人之收入情形不相
    當。債務人清償債務已有困難，於先前積欠之債務尚未清償
    ，仍持續以信用卡消費、辦理信用貸款、預借現金增加債務
    ，足徵其恣意花費任令債務增加至難以負擔而終致不能清償
    ，自堪認係因浪費之行為致負擔過重之債務，而生開始清算
    之原因，情節並非輕微。
  (三)債務人雖謂其因罹患憂鬱症、情感性精神病而無工作能力可
    清償債務等語，然依債務人之診斷證明書、重大傷病卡、身
    心障礙手冊（消債清卷第40至50、52頁）及債務人於聲請狀
    所載（消債清卷第4 頁），可知，債務人係96年間與「中華
    民國銀行公會會員辦理消費金融案件無擔保債務協商機制」
    債務協商成立後，始有罹患憂鬱症、情感性精神病，不能清
    償債務之情形，核與上述92至95年間之消費、借款、預借現
    金之情形無關，尚不能因債務人目前罹患疾病認其無浪費之
    情形，而得予以免責。
三、綜上所述，債務人確因浪費致負擔過重之債務，而生開始清
    算之原因，情節並非輕微，復未經全體債權人同意債務人免
    責，有陳報狀在卷可查。依消債條例第134 條第4 款之規定
    ，應為不免責之裁定，爰裁定如主文。
中    華    民    國  100     年    11  月      8     日
                  民事第二庭    法  官  陳宛榆
上為正本係照原本作成
如不服本裁定，應於裁定送達後10日內，以書狀向本院提出抗告
，並繳納抗告費新臺幣1千元
中    華    民    國  100     年    11    月    8     日
                                書記官  周耿瑩